【裁判字號】    99,台上,1490
【裁判日期】    990311
【裁判案由】    業務過失致人於死
【裁判全文】
最高法院刑事判決            九十九年度台上字第一四九０號
上  訴  人  台灣高等法院台南分院檢察署檢察官
被      告  甲○○
上列上訴人因被告業務過失致人於死案件，不服台灣高等法院台
南分院中華民國九十七年二月二十九日第二審判決（九十六年度
交上訴字第九四八號，起訴案號：台灣雲林地方法院檢察署九十
五年度偵字第三六七四號），提起上訴，本院判決如下：
    主  文
上訴駁回。
    理  由
按刑事訴訟法第三百七十七條規定，上訴於第三審法院，非以判
決違背法令為理由，不得為之。是提起第三審上訴，應以原判決
違背法令為理由，係屬法定要件。如果上訴理由書狀並未依據卷
內訴訟資料，具體指摘原判決不適用何種法則或如何適用不當，
或所指摘原判決違法情事，顯與法律規定得為第三審上訴理由之
違法情形，不相適合時，均應認其上訴為違背法律上之程式，予
以駁回。本件檢察官上訴意旨略稱：(一)車輛肇事鑑定委員會之鑑
定意見僅係供法院判決參考，本件肇事路段之行車速限為五十公
里，且劃有凹凸白線及慢字等三重警告之交岔路口。被害人洪尚
澤乘輕型機車穿越該交岔路口之際，因見被告甲○○駕駛之自用
小貨車尚在一百公尺之遙，乃信賴該路段之速限為五十公里，安
然前行。惟被告竟以七十公里之車速行駛，致撞死被害人。倘被
告遵守五十公里之速限，被害人當能順利超越路口，被告應負本
件全部肇事責任，並有重大過失，被害人亦無過失可言。原判決
對被告上開過失情節，未詳加認定，復依車輛肇事鑑定委員會之
鑑定意見，認被告對本件車禍僅負次要肇事責任，自有判決理由
不備及理由矛盾之違法。(二)原判決理由說明被告負責接送員工上
下班，為從事駕駛業務之人，自應謹慎行車，竟超速行駛，復未
注意車前狀況，釀成人命，造成被害人家庭破碎，犯後又認有業
務行為，且未與告訴人和解等語，足見被告之過失情節應屬重大
。原判決僅論處被告有期徒刑一年（減為有期徒刑六月），顯然
失輕，自有適用法則不當之違法等語。
惟查原判決依憑被告不利於己之部分自白，證人廖桂蘭於警詢、
偵查中之證詞，證人曾尚義、林政芳於警詢之證詞，證人趙木添
、廖啟順於第一審之證詞，道路交通事故現場圖、道路交通事故
調查報告表、被告之道路交通事故當事人酒精測定紀錄表、雲林
縣警察局台西分局道路交通事故肇事人自首情形紀錄表、現場照
片、雲林縣警察局台西分局台西警交字第０九六０００三二二五
號函及函附筆錄與照片、彰化基督教法醫參考病歷摘要、雲林縣
警察局舉發違反道路交通管理事件通知單、相驗筆錄、相驗屍體
證明書、驗斷書、台灣省嘉雲區車輛行車事故鑑定委員會鑑定函
等證據，資以認定被告有原判決事實欄所記載之犯罪事實。因而
撤銷第一審之科刑判決，改判論處被告從事業務之人，因業務上
之過失致人於死罪刑（處有期徒刑一年，減為有期徒刑六月），
並諭知易科罰金之折算標準，已詳述其所依憑之證據及認定之理
由。對於被告辯稱：並非從事駕駛業務之人，且事發當時行車時
速僅五十到六十公里，亦有注意車前狀況云云。經綜合調查證據
之結果，認係卸責之詞，不足採信，分別在判決內詳予指駁，並
說明其證據取捨及判斷之理由。原判決所為論述，核與卷證資料
相符，從形式上觀察，並無足以影響判決結果之違背法令之情形
。按認事採證、證據之取捨及證據證明力之判斷，俱屬事實審法
院之職權，苟無違背證據法則，自不能指為違法。又法院就鑑定
人（機關）依據專業領域上之知識、技術或經驗，就訴訟資料提
出判斷意見，本於生活經驗及知識，審查鑑定報告是否可採，或
綜合全案證據資料，就鑑定意見而為取捨，倘其判斷於證據法則
無違，即屬適法。本件原審綜合被告不利於己之部分自白，證人
廖桂蘭、曾尚義、林政芳、趙木添、廖啟順之證詞，並斟酌台灣
省嘉雲區車輛行車事故鑑定委員會鑑定函等證據，認定被告有本
件過失致人於死之犯罪事實，且說明被害人駕駛輕型機車行經有
前有幹道標誌之無號誌交岔路口，支線道車未暫停讓幹線道車先
行，為肇事主因；被告駕駛自用小貨車，行經劃設有慢字標字之
無號誌交岔路口，未減速反超速行駛，為肇事次因，已分別在判
決內詳述其認事採證、證據取捨及判斷之理由，核與證據法則並
無違背，為其職權之適法行使，依上開說明，自不能指為違法。
上訴意旨(一)置原判決已說明之事項或屬原審採證認事職權之適法
行使，任意指摘，自非適法之上訴第三審理由。(二)量刑之輕重，
係屬事實審法院得依職權自由裁量之事項，苟以行為人之責任為
基礎，並已斟酌刑法第五十七條各款所列情狀，而未逾越法定刑
度，即不得遽指為違法。原判決業已審酌被告並無前科，智識程
度不高，從事駕駛業務之人竟超速行駛，復未注意車前狀況，致
被害人死亡，使被害人家庭破碎，犯後未與告訴人達成民事和解
，及被害人違反交通規則為本件肇事主要原因，被告為次要因素
等一切情狀，量處有期徒刑一年，並依法減刑為有期徒刑六月，
既未逾越法律所規定之範圍，或濫用其權限，要屬原審量刑職權
之合法行使，自無上訴意旨(二)所指適用法則不當之違法。檢察官
上訴意旨所指各節，對於原判決究竟如何違背法令，並未依卷內
訴訟資料為具體之指摘，或徒憑己意，就屬原審採證認事職權之
適法行使，及原判決已經說明事項，任意指摘為違法，核與法律
規定得為第三審上訴理由之違法情形，均不相適合，應認其上訴
違背法律上之程式，予以駁回。
據上論結，應依刑事訴訟法第三百九十五條前段，判決如主文。
中    華    民    國  九十九  年    三    月    十一  日
                      最高法院刑事第十二庭
                          審判長法官  黃  一  鑫
                                法官  張  春  福
                                法官  林  勤  純
                                法官  李  錦  樑
                                法官  陳  國  文
本件正本證明與原本無異
                                      書  記  官
中    華    民    國  九十九  年    三    月   十八   日
                                                       s

司法院資訊處製作；財團法人民間司法改革基金會備份。
